臺灣高雄地方法院刑事判決　　　　　　　　　　　　　九十年度易緝字第一九九號
　　公　訴　人　臺灣高雄地方法院檢察署檢察官
　　被　　　告　乙○○
右列被告因詐欺案件，經檢察官提起公訴（八十九年度偵字第三四三六號、八十九年
度偵字第四０五七號），本院判決如左：
    主  文
乙○○連續意圖為自己不法之所有，以詐術使人將本人之物交付，處有期徒刑肆月，
如易科罰金以百元折算壹日。
    事  實
一、乙○○係設於高雄市○○區○○路四十一號華晟實業社之負責人，基於意圖為自
    己不法所有之概括犯意，先於八十八年八月二十六日，以電話向富驊企業有限公
    司（下稱富驊公司）訂購總價為新台幣（下同）五千三百五十五元之電腦零組件
    商品，並以現金付清該次交易貨款後，再於同年十月二十二日起，陸續以電話訂
    貨之方式，向富驊公司訂購總價款為五萬九千六百九十四元之貨品，期間除開立
    發票日為八十九年一月三十一日、金額二萬四千六百七十五元之新竹銀行高雄分
    行支票乙張用以支付部分貨款外，為取得富驊公司之信任，更提供華晟實業社之
    營利事業登記證、甲存帳戶帳號及其本人身份證影本供富驊公司照會信用，而富
    驊公司於照會華晟實業社信用無異後，遂陷於錯誤，將其所訂購之貨品加以出貨
    ，詎被告於貨款到期日時未付貨款，其所開立之上開支票亦於八十九年一月三十
    一日屆期提示因遭拒絕往來而未獲支付。另乙○○復承前開詐欺之概括犯意，以
    相同之手法，先於八十八年十月十三日以支付現金之方式，向昌立電子實業股份
    有限公司（下稱昌立公司）購買總價一萬三千六百五十元之貨品，取其信任後，
    於同年十一月五日、十日、十二月三日、七日，又陸續向昌立公司訂購總金額為
    十一萬一千三百五十四元之電腦零組件等商品，而昌立公司因認華晟實業社之前
    現金交易紀錄良好，遂亦陷於錯誤，將乙○○所訂購之貨品派人按址送達，詎至
    乙○○與昌立公司所約定付款日期之八十八年十二月八日，昌立公司派人前往乙
    ○○所經營之上開實業社收款時，始發現人去樓空。
二、案經富驊公司、昌立公司訴由臺灣高雄地方法院檢察署檢察官偵查起訴。
    理  由
一、訊據被告乙○○初於偵查及本院調查中僅對曾於右揭時間，先以小額現金給付之
    方式向富驊公司、昌立公司購買電腦週邊設備，後又陸續向上開二公司訂貨，於
    公司交貨完畢後，即避不見面未清償貨款之事坦承不諱，否認有何詐欺犯行，辯
    稱：上開貨品係被其所雇用之經理甲○○捲款搬走云云，後於審判程序中對右揭
    事實始完全加以承認，經查：右揭事實業據富驊公司告訴代理人丙○○、昌立公
    司告訴代理人張進興於偵審中指述綦詳（見八十九年偵字第四０五七號偵查卷第
    三十六頁背面、八十九年度偵字第三四三六號偵查卷第二十一頁背面、第四十三
    頁、本院八十九年易字第三一三八號卷八十九年七月三十一日訊問筆錄），其中
    被告係先以小額現金給付貨款，後要求告訴人等給予信用額度方便訂貨等情，更
    據富驊公司告訴代理人丙○○於審理中供述：第一次與被告現金買賣是我接洽的
    ，現金是我們過去跟被告收款的，而要求以支票給付的是被告用電話跟我們確定
    的，所以我們有照會被告公司甲存等語；昌立公司告訴代理人張進興供稱：被告
    一開始訂貨也是付現一萬三千元，後來要求用支票月結，我們給他五萬元額度。
    後來在最後一筆交易有超過額度，我有跟他們公司一位小姐聯絡，小姐跟我講十
    二月八日到公司收現，但我十二月八日去時，公司東西已經被搬光了等語（均見
    九十一年一月二十九日訊問筆錄）。另證人即被告辯稱捲款搬走貨品之甲○○亦
    到庭證述：其僅在被告公司工作一兩個月，沒有搬走任何東西。（見本院九十一
    年一月二十九日訊問筆錄）。且被告係於八十八年十二月八日知悉公司貨品遭人
    搬光等情，業據其於審理中供承在卷（見本院九十年十二月十一日訊問筆錄），
    而當日亦係告訴人昌立公司欲收款之日，衡情倘被告公司貨品確遭人搬走，被告
    身為公司負責人，縱無力付款亦應出面向收款之人澄清要求延期給付，並對公司
    員工提出法律告訴，惟被告非但不現身處理積欠貨款，且於偵查中亦自承並未對
    公司員工提出告訴（見八十九偵字第三四三六號卷第四十七頁），是其前揭所辯
    難認與常理相符。又本院調閱華晟實業社於新竹國際商業銀行高雄分行支票存款
    帳戶之支票往來明細，華晟公司於八十八年十一月一日、十二月六日、十二月七
    日皆有退票紀錄，有新竹國際商業銀行高雄分行八十九年八月九日竹商銀高雄字
    第九一三─一號函覆華晟實業社支票往來暨退票明細一紙附卷可稽，顯見於八十
    八年十一月初償債能力即有不足，惟如前所述被告於八十八年十一月、十二月仍
    有多次向告訴人等訂貨之紀錄，益徵其確有詐欺之不法意圖。此外，並有富驊及
    昌立公司之商品訂購單各五紙、被告開立與富驊公司遭退票之新竹銀行高雄分行
    支票影本及退票理由書一紙附卷。綜上，被告前揭所辯顯係卸責之詞，要無可採
    ，本件事證明確，其犯行洵堪認定。
二、查被告意圖為自己不法所有，先以支付小額現金之方式購買貨品，使告訴人等陷
    於錯誤誤以為被告信用良好，再大量進貨後一走了之，避不見面，核其所為，係
    犯刑法第三百三十九條第一項詐欺取財罪。其先後多次犯行，時間緊密，犯意概
    括，所犯構成要件相同，為連續犯，依刑法第五十六條規定，以一罪論，並加重
    其刑。爰審酌被告為貪圖個人私利，以詐騙手法騙取告訴人等財物，造成告訴人
    等財產損失，且自案發迄今，仍無何積極謀求解決之舉，惟念其詐騙金額非鉅，
    於審理中大致坦承犯行等一切情狀，量處如主文所示之刑，又被告行為後刑法第
    四十一條已於九十年一月四日修正，並於同年月十二日公布生效，其第一項規定
    修正為：「犯最重本刑為五年以下有期徒刑以下之刑之罪，而受六個月以下有期
    徒刑或拘役之宣告，因身體、教育、職業、家庭之關係或其他正當事由，執行顯
    有困難者，得以一元以上三元以下折算一日，易科罰金。但確因不執行所宣告之
    刑，難收矯正之效，或難以維持法秩序者，不在此限。」，然此係屬刑之執行問
    題，非關於罪刑之變更，故應適用上開修正後之條文諭知易科罰金之折算標準，
    無刑法第二條比較新舊法之問題。附此敘明。
據上論斷，應依刑事訴訟法第二百九十九條第一項前段，刑法第二條第一項前段、第
五十六條、第三百三十九條第一項，罰金罰鍰提高標準條例第一條前段，第二條判決
如主文。
中      華      民      國      九十一    年      三      月    八      日
                                  臺灣高雄地方法院刑事庭
                                      審判長法官  黃三友
                                            法官  吳宏榮
                                            法官  黃宗揚
右正本證明與原本無異。
如不服本判決，應於判決送達後十日內，向本院提出上訴狀。
                                         書記官   陳掌珠
中      華      民      國      九十一    年      三      月 十一      日
附錄本案判決論罪科刑法條：
刑法第三百三十九條
意圖為自己或第三人不法之所有，以詐術使人將本人或第三人之物交付者，處五年以
下有期徒刑、拘役或科或併科一千元以下罰金。
以前項方法得財產上不法之利益或使第三人得之者，亦同。
前二項之未遂犯罰之。
